【裁判字號】    98,勞訴,17
【裁判日期】    980602
【裁判案由】    給付資遣費等
【裁判全文】
臺灣桃園地方法院民事判決              98年度勞訴字第17號
原      告  丁○○
被      告  日月光半導體製造股份有限公司中壢分公司
法定代理人  丙○○
訴訟代理人  乙○○
            甲○○
上列當事人間請求給付資遣費等事件，本院於中華民國98年5 月
7 日言詞辯論終結，判決如下：
    主  文
原告之訴駁回。
訴訟費用由原告負擔。
    事實及理由
壹、程序事項：
    按訴狀送達後，原告不得將原訴變更或追加他訴，但擴張或
    減縮應受判決事項之聲明者，不在此限，民事訴訟法第255
    條第1 項第3 款定有明文。查本件原告起訴時聲明：被告應
    給付原告新臺幣（下同）572,100 元，並自起訴狀繕本送達
    之翌日起至清償日止，按年息百分之5 計算之利息。嗣於民
    國98年5 月7 日言詞辯論期日時更正聲明為：被告應給付原
    告517,605 元，並自起訴狀繕本送達之翌日起至清償日止，
    按年息百分之5 計算之利息（參本院卷第107 頁）。核其變
    更僅屬減縮應受判決事項之聲明，參照前開規定，應予准許
    。
貳、實體事項：
一、原告起訴主張：
(一)原告自88年7 月5 日起至97年8 月8 日止任職於被告公司擔
    任生產作業員。於97年5 月31日用餐時間，原告雖不在工作
    崗位上，惟因機台係全自動操作，仍繼續運轉，致部分產品
    報廢，被告遂以該工作區域為原告負責為由逕記2 支大過，
    並扣除當月獎金。嗣於97年8 月8 日上午，原告因工作忙碌
    ，不小心致產品傾斜，原告即告知基層主管，請求允許利用
    下班時間重新整理，詎基層主管不予理會，旋即將原告帶往
    上階主管戊○○辦公室，當場又記1 大過，並以原告不能勝
    任工作且已滿3 大過為由解僱原告。原告係基於非自願之情
    況而在「離廠清單」上簽名，惟原告本無離職之真意，係受
    被告強暴脅迫而簽名。原告離職後分別於97年9 月18日、98
    年1 月6 日在桃園縣新世紀愛鄉協會勞資爭議協調會、桃園
    縣政府勞資爭議調解委員會與被告調解而未有結果，原告已
    於98年1 月6 日調解會中（嗣並寄發存證信函），撤銷該脅
    迫所為離職之意思表示，請求被告准許原告回廠工作，惟被
    告表示不同意原告返廠，拒絕原告提供勞務。被告係惡意解
    雇原告而違反勞工法令致有損害勞工權益，爰依勞動基準法
    第14條第1 項第6 款規定，以起訴狀繕本之送達作為終止兩
    造間勞動契約之意思表示，並依勞動基準法第14、16、17條
    規定請求被告給付資遣費及預告期間工資共517,605 元。
(二)並聲明：被告應給付原告517,605 元，並自起訴狀繕本送達
    之翌日起至清償日止，按週年利率百分之5 計算之利息。
二、被告答辯：
(一)本件原告係自行提出離職。於原告離職前半年，共計發生2
    次工作上之重大疏失。第1 次係於97年5 月31日，原告竟將
    機台已經打完線的材料，又重新放回，導致材料重打線，報
    廢一個彈匣40條共計1920顆SOP16L重要客戶之產品；第二次
    發生重大錯誤則是在97年8 月8 日，原告未依SOP 作業流程
    ，竟發生在將已經打完線的材料下彈匣時，彈匣的耳朵只蓋
    一邊，導致彈匣另外一邊沒有檔板而使材料摔落，造成WBU4
    58、SOP28L另一重要客戶之產品線弧不良，報廢產品150 顆
    。原告造成摔彈匣的第一時間並沒有依規定立即親自回報產
    線組長，而是產線其他作業人員得知後輾轉告知管理幹部。
    原告是資深員工，按理對於產線發生異常應立即回報的機制
    相當清楚，其因可歸責於己之事由發生異常卻未在第一時間
    按規定處置，企圖掩飾，顯有欺瞞主管之嫌。且此批客戶材
    料不得重工，也就是產品作壞、摔壞不能再透過人為修補，
    故此一疏失情節不可謂不重。對於原告前述嚴重疏失，被告
    按規定予以約談，令其陳述意見，並依其情節輕重予以懲處
    ，對於此二次嚴重疏失被告所為記過處分，原告於約談當時
    均表示接受懲處結果，而親筆於受懲處員工意見欄簽名，可
    知原告對於違反工作紀律之事實並無異議。
(二)兩造間之僱傭契約係因原告於97年8 月8 日申請離職、經被
    告核准而兩造合意終止。斯日原告以個人因素（原告擬於離
    職後申辦勞工保險老年給付）為由，由其直屬主管陪同至人
    力資源部門協助辦理申請離職之相關事宜，原告係親自簽署
    「離廠清單」，被告人員並無強暴脅迫情事，故原告本於其
    自由意志提出離職，經被告核准離職而兩造合意終止僱傭契
    約，則原告請求給付資遣費及預告期間工資，自無理由。
(三)並聲明：請求駁回原告之訴。
三、兩造不爭執之事項：
(一)原告自88年7 月5 日至97年8 月8 日任職於被告公司擔任生
    產作業員。
(二)於97年5 月31日原告經被告記2 支大過（見本院卷第47頁）
    。
(三)於97年8 月8 日原告復經被告記1 支大過（見本院卷第48頁
    ）。
(四)97 年8月8 日「離廠清單」上之原告簽名，係原告親自簽名
    。原告簽具離廠清單後，同一日被告公司主管亦在原告提出
    的離廠清單上面簽名完成全部核准程序（見本院卷第43、44
    頁）。
(五)如原告可得請求資遣費，其平均薪資為59,609元、其可請求
    之資遣費金額為457,913元。
四、兩造於本院98年5 月7 日言詞辯論時協議簡化爭點如下：
(一)兩造是否於97年8 月8 日合意終止僱傭契約？原告是否受強
    暴脅迫而簽離廠清單？
(二)原告依勞動基準法第14條第1 項第6 款之規定對被告終止契
    約，並請求資遣費及預告期間工資有無理由？
五、本院判斷：
(一)兩造是否於97年8 月8 日合意終止僱傭契約？原告是否受強
    暴脅迫而簽離廠清單？
  1.按當事人主張有利於己之事實者，就其事實有舉證之責任，
    民事訴訟法第277 條前段定有明文。本件原告自認97年8 月
    8 日「離廠清單」上的簽名，係原告親自所簽，惟主張係遭
    被告公司員人員戊○○（原告上階主管）、人事部門人員秦
    瑞麟強暴脅迫而在非自由意志狀態下簽名，但為被告所否認
    ，則原告自應就其受強暴脅迫之事實負證明之責。
  2.經查，證人戊○○證稱：97年8 月8 日當天上午約11時許，
    線上管理幹部即組長透過電話通知伊原告發生掉彈匣的情形
    伊從組長處得知材料有損害係人為因素，依公司規定須記大
    過處分，伊請組長開立處分單並確認原告知道錯誤所在後請
    組長帶原告到辦公室找伊，11時30分許組長帶原告到伊辦公
    室，伊詢問原告事發經過後，確認是屬於人為因素，伊就拿
    著組長開立的處分單，請原告在上面簽名，處分單上有記載
    發生經過、處分內容，在原告打勾、簽名後，伊查核原告的
    電子檔紀錄，發現原告在97年5 月有記兩大過，加上這次大
    過，累積達三大過依公司規定須為免職處分，伊考量原告在
    公司服務期間頗長，心想如果原告被開除對原告以後找工作
    有不良影響，便詢問原告是否願自行離職，原告表示同意，
    伊就打電話給人事部門主管，詢問公司可否不予解僱而讓原
    告以自動離職方式法外開恩讓原告離職，並告知希望不要用
    解僱方式，其後伊就離開讓人事部門去處理等語（見本院卷
    第93-94 、97頁），徵諸原告亦自承：「證人確實是基於其
    所述的考量建議我自動離職」（見本院卷第94頁）、及原告
    於本院詢問：「你當時是否因為怕被開除就自動申請離職？
    」時，原告先答稱：「是」，其後始改稱「他就是要開除我
    ，堅持不給我繼續作」云云等情（見本院卷第92頁）；再參
    以原告自承：其對二次記大過均未申訴，心想反正到時扣薪
    就好（見本院卷第59頁）等語，足見證人戊○○證稱：原告
    當時「心情平和」等語（見本院卷第97頁），應非子虛。綜
    合上述參互以觀，可知原告於97年8 月8 日發生錯誤時遭主
    管記一支大過，本心想反正扣薪就好，故而同意公司所為處
    分，原告並在員工獎懲簽報單上簽名同意處分而未申訴（見
    本院卷第47頁、48頁），未料連同之前二支大過，原告已於
    一年內記滿三支大過，證人戊○○告知記三支大過依公司規
    定須解僱（本院卷第74頁被告公司工作規則參照），但慮及
    原告勞保年資已可申請勞保老年給付，故建議原告自動申請
    離職，原告因已記滿三支大過無奈於公司規定而同意申請自
    動離職，此觀諸原告隨後亦隨同證人戊○○至人事部門，益
    可見其情。本件原告既已於97年度遭記滿三支大過（註：原
    告對該二次處分均業於員工獎懲簽報單上簽名同意處分而未
    申訴，該二次處分已確定），依被告公司之工作規則，被告
    公司本可不經預告終止勞動契約，原告基於證人戊○○之建
    議，慮及若被解僱將來恐謀職不易，於被告公司對其依上開
    工作規則為終止勞動契約之意思表示前，先自動申請離職，
    雖係出於證人戊○○之建議，然實亦係原告本人因工作出錯
    被處分後無奈下之自由選擇，此節尚難遽認證人有何強暴脅
    迫之情事，原告嗣後因無法向被告公司領取資遣費而反悔，
    主張係遭證人戊○○強暴脅迫而申請離職，尚無足取。
  3.原告雖復主張其曾對人事部門人員表示不願意寫離廠清單，
    但人事部門人員秦瑞麟說「不行、一定要寫」，而主張遭秦
    瑞麟強暴脅迫云云。惟查，證人秦瑞麟證稱：「當天我接到
    主管即員工關係部經理徐文斌說原告願意辦理離職程序、原
    告願意自行離職並辦理勞保退休，要我協助原告完成離職流
    程，原告到了之後，我拿出離廠清單請她填寫，填寫時，有
    幾個原告不會寫的，就由我協助填寫，例如職級、職稱、部
    門、站別、到職日，前開格內文字是我協助她而由我填寫的
    ，離職原因部分，原告原本勾選政策因素退休，我告知辦理
    勞保退休，不屬於公司政策因素，所以將之劃掉，幫她勾選
    個人因素，接著我陪同原告至生產線協助她領取私人物品，
    再到薪資福利部協助她辦理勞保退休，到薪資福利部時，原
    告因為證件不齊全，無法直接辦理，所以我告訴原告回家補
    齊證件後再回薪資福利部辦理就可以，後我陪同原告到門口
    時，原告說謝謝你後離去」、「（問：原告當時有無表示不
    願意離職，而你要求她非簽名不可？）沒有。」、「（問：
    原告有無曾經表示過不願意離職？）沒有」、「（問：你當
    時有無告訴原告說公司已經將你開除、你非簽不可？）沒有
    」、「我只有聽到主管徐文斌說原告要辦理離職及勞保退休
    ，至於辦理離職原因我並不知道，我就協助她。」、「我不
    記得我有說『不行、這是公司規定、累積滿三支大過、所以
    你還是要簽』，因為我是幫原告辦勞保退休，所以幫她勾『
    個人因素』，當時我感覺不出原告有生氣」等語（見本院卷
    第108-110 頁）。證人秦瑞麟前既與原告素不相識，且對原
    告遭記過之確實離職原因並未深入了解，衡情苟非原告自願
    離職，證人實無施「強暴脅迫」迫使原告在離廠清單上簽名
    之必要。原告雖稱有遭證人秦瑞麟強暴脅迫，惟並未舉證以
    實其說，苟原告決意不簽名，衡情，證人秦瑞麟亦無脅迫原
    告簽名之可能。依證人秦瑞麟所述：原告當時是一邊簽名、
    一邊抱怨，但沒有不想簽名的意思（見本院卷第112 頁），
    此核諸原告稱：「我一見到證人，證人就叫我坐下來，離廠
    清單放在桌上，說單子在這邊你資料填一填，我不願意，我
    看了又看，與證人面對十分鐘，我都沒有說話，我就對證人
    抱怨」（見本院卷第110 頁）等語，堪認斯時應是證人秦瑞
    麟將離廠清單放在桌上請原告簽名，原告因為是無奈下選擇
    自動離職，一方面也不甘心在被告公司工作已久竟未獲發退
    休金或資遣費，故一邊簽名一邊抱怨，惟如前述，原告是出
    於工作出錯被處分恐被依工作規則解僱致日後謀職困難之考
    慮而自動申請離職，尚難認係遭證人秦瑞麟強暴脅迫（非出
    於其自由意志）所為。
  4.綜上，原告並未舉證其係受強暴脅迫而簽離廠清單，兩造間
    之勞動契約，於97年8 月8 日因原告簽具離廠清單後申請離
    職，同一日被告公司主管在原告提出的離廠清單上面簽名完
    成全部核准程序而終止，堪認兩造係合意終止僱傭契約。
(二)原告依勞動基準法第14條第1 項第6 款之規定對被告終止契
    約，並請求資遣費及預告期間工資有無理由？
    依上述，原告並未證明其係受強暴脅迫而簽離廠清單，則原
    告於97年1 月6 日在桃園縣政府之勞資爭議調解會中（嗣並
    寄發存證信函），以受強暴脅迫為由撤銷上開離職之意思表
    示（見本院卷第26-27 頁），自屬無據。本件應認兩造間之
    僱傭契約已於97年8 月8 日經合意終止，則原告再依勞動基
    準法第14 條 第1 項第6 款之規定，以起訴狀繕本之送達作
    為終止兩造間勞動契約之意思表示，並依勞動基準法第14、
    16、17條之規定，請求被告給付資遣費及預告期間工資，於
    法不合，自屬無理由。
六、從而，原告依勞動基準法第14、16、17條之規定，請求被告
    給付資遣費及預告期間工資517,605 元，及自起訴狀繕本送
    達之翌日起至清償日止，按週年利率百分之5 計算之利息，
    為無理由，應予駁回。
七、本件事實已臻明確，兩造其餘之攻擊或防禦方法，及未經援
    用之證據，經本院斟酌後，認為與判決基礎之事實並無影響
    ，均不足以影響本裁判之結果，自無庸一一詳予論駁之必要
    ，併此敘明。
八、訴訟費用負擔之依據：民事訴訟法第78條。
中    華    民    國    98    年    6     月    2     日
                        勞工法庭    法  官  林曉芳
以上正本係照原本作成。
如對本判決上訴，須於判決送達後20日內向本院提出上訴狀。
中    華    民    國    98    年    6     月    3     日
                                    書記官  邱飛鳴


司法院資訊處製作；財團法人民間司法改革基金會備份。
